最　高　行　政　法　院　判　決　　　　　　　　　九十三年度判字第一一三四號
　　上　訴　人　宏益營造股份有限公司
　　代　表　人　乙○○原名蘇.
　　被 上訴 人　財政部臺灣省北區國稅局
　　代　表　人　甲○○
右當事人間因營利事業所得稅事件，上訴人不服中華民國九十二年四月三十日臺北高
等行政法院九十一年度訴字第二二一九號判決，提起上訴。本院判決如左：
    主  文
上訴駁回。
上訴審訴訟費用由上訴人負擔。
　　理  由
一、上訴人民國（下同）八十四年度營利事業所得稅結算申報案，原列報全年所得額
    新臺幣（下同）一一四、二八四元，經檢調單位查獲其係李文鑫集團簽證或申報
    案件涉有逃漏稅捐之嫌疑，乃將查扣資料發交被上訴人審理，被上訴人依財政部
    賦稅署八十七年七月二十三日台稅一發第八七一九五六一九七號函釋意旨，通知
    上訴人提示帳證文據供核，惟成本部分因數次聯絡上訴人提示有無進貨事實之事
    證無著，乃依查得資料核定，其餘科目亦按帳認剔核定全年所得額六、一三八、
    四六九元。另因上訴人虛報營業成本及費用計五、七九九、二七五元，核計漏報
    營利事業所得額一、四四九、八一八元，處一倍之罰鍰一、四四九、八○○元（
    計至百元止）。上訴人不服，申請復查，經被上訴人於九十年三月七日以北區國
    稅法第00000000號復查決定書（下稱原處分）維持原核定，上訴人仍表
    不服，提起訴願，亦遭決定駁回，遂提起行政訴訟。
二、上訴人於原審起訴主張：查上訴人八十五年度營利事業所得稅結算申報事件，係
    委由李珍妮會計師依財政部函頒會計師辦理所得稅查核簽證申報須知規定查核簽
    證，並無應補徵稅款情事。而上訴人將系爭帳務委由會計師辦理簽證，乃信賴國
    家證照之審核及主管機關之監督，原處分逕依散失不全之帳證核定上訴人所得額
    補徵稅款，顯違反信賴保護原則。且上訴人無法提示帳證供核實為不可抗力，被
    上訴人未依營利事業所得稅查核準則（下稱查核準則）第十一條規定辦理，而以
    散失不全之帳證核定上訴人營利事業所得稅，顯有違失。另依本院六十一年度判
    字第一九八號判例判例意旨，本件帳證顯非完整，被上訴人不依財政部賦稅署八
    十七年七月二十三日台稅一發第八七一九五六一九七號函附「研究訂定委託李文
    鑫集團申報或簽證廠商核課營利事業所得稅及違章裁罰作業事宜」會議記錄（下
    稱財政部八十七年會議記錄）規定，按同業利潤標準核定所得額，竟依據不完備
    之帳證逕行核定補徵稅款，並裁處罰鍰，顯違前揭處理原則（二）之規定，亦違
    反行政程序法第六條之明文。再者，同批次相同事件之違章處罰，被上訴人均為
    撤銷罰鍰之處分，而本件仍維持裁罰處分，亦違公平原則。為此，求為判決撤銷
    原處分及訴願決定等語。
三、被上訴人則以：本件系爭年度營利事業所得稅復查時，未檢附相關帳證供查核，
    經通知上訴人於八十九年九月二十八日提示相關事證供核，惟上訴人逾期仍未提
    示，且數次聯絡上訴人出示有無進貨事實之事證無著，被上訴人依相關規定辦理
    並無不合。其次，原查係因調查站查扣之帳簿憑證計有總分類帳一冊、發票存根
    二十四本、傳票暨憑證三本及李文鑫事務所內部製作之手稿等資料乙袋，查核上
    訴人帳載紀錄尚屬完備，乃依財政部八十七年會議記錄之處理原則（一）帳證完
    備者，依所得稅法及查核準則等相關法令核實認剔，核定全年課稅所得額六、一
    三八、四六九元，純益率百分之二一．四二，且查有違章情事，依所得稅法第一
    百一十條第一項處罰鍰一、四四九、八○○元，並無違誤。再者，上訴人未能提
    示帳證以供查核，亦未提示有關機關因公調閱或查扣帳簿憑證以致滅失之證據以
    實其說，依本院三十六年度判字第十六號判例意旨，自不能認定其主張之事實為
    真實等語，作為抗辯。
四、原審審酌全辯論意旨及調查證據之結果，以：上訴人八十四年度營利事業所得稅
    結算申報，係委託李文鑫集團會計師簽證，自行申報全年所得額一一四、二八四
    元，經被上訴人初查免調帳證查核，依書面審查暫行核定課稅所得額一一四、二
    八四元，並註明「在稅捐核課期間內仍得依規定抽查」，嗣經檢調單位查獲其係
    李文鑫集團申報或簽證案件，有逃漏稅捐之嫌，乃將查扣之帳簿憑證，計有分類
    帳一冊、發票存根二十四本、傳票與憑證三本及李文鑫事務所內部製作手稿等資
    料乙袋，函送被上訴人審查其帳載紀錄尚屬完備，核對憑證結果，成本部分按帳
    認剔核定數較財政部所頒成本率低，且數次聯絡上訴人提示有關進貨事證無著，
    成本及其餘科目遂均按帳認剔核定全年課稅所得額六、一三八、四六九元，純益
    率二一．四二％，又本件依查獲結果，上訴人顯有虛報營業成本、費用，漏報所
    得之違章事證明確，被上訴人依所得稅法第一百十條第一項規定及財政部八十七
    年會議記錄之處理原則（一）之意旨，按所漏稅額處一倍罰鍰一、四四九、八○
    ○元（計至百元止），揆諸稅捐稽徵法第二十一條及行為時所得稅法第八十三條
    、第一百十條第一項規定，及參照本院三十六年判字第十六號、六十一年判字第
    一九八號判例意旨，自無不合。又本件上訴人被查扣之帳載紀錄既尚屬完備，自
    應帳載核實認剔，上訴人就被查扣之前述帳證未具體舉出其不完備及無法核實認
    剔理由，則其主張按同業利潤標準核定並免予處罰，洵不足採等由，乃駁回上訴
    人在原審之訴。
五、上訴意旨略謂：被上訴人查扣之帳簿憑證僅有分類帳一冊、發票存根二十四本、
    傳票與憑證三本及李文鑫事務所內部製作手稿等資料乙袋，按「稅捐稽徵機關管
    理營利事業會計帳簿憑證辦法」第二條規定應具備之帳簿資料悉付闕如，顯非「
    完備」之帳證資料；且依營利事業所得稅查核準則第六條第一項並配合所得稅法
    第八十三條之規定，縱使按帳認剔核定，亦應以同業利潤標準核定所得額為上限
    ，本件原處分所認定上訴人之所得額，已超過當年度依同業利潤標準核定之所得
    額，原審有不適用法則之違誤。按本院六十一年判字第七○號及三十九年判字第
    二號判例意旨，本件有關證明所得額之帳冊憑證，因犯罪集團之犯罪行為導致散
    失不全而無法完全提示，被上訴人就所得額部份，固得依所得稅法第八十三條規
    定以推測方式課稅，惟若以推測課稅為基礎，處以漏稅罰，則違反所得稅法第一
    百十條處罰所應具備之證據法則。再者，上訴人八十四年度營利事業所得稅結算
    申報案件，因無法提供完備之帳證，被上訴人應依所得稅法第八十三條第一項規
    定以同業利潤標準核定所得額，是本件系爭李文鑫犯罪集團所為之不實發票虛報
    進項，並不影響所核定之全年所得額，因此縱有虛列，均不影響其核定之所得額
    。故而本件原無因虛報而增加「漏稅額」，原審認被上訴人得依所得稅法第一百
    十條第一項規定處以「漏稅額」一倍之罰鍰，顯有不當適用法規之違法。且上訴
    人未能提供完備之帳證，又未出具承諾書，被上訴人應依財政部八十七年會議記
    錄之處理原則（二）處理，原審顯有不當適用法規之違法。另被上訴機關就同批
    次相同案件均無處罰鍰，若有裁處罰鍰也多為撤銷罰鍰之處分，而本件仍維持裁
    罰處分，原審顯違行政程序法第六條之規定，其判決當然違背法令等語。
六、本院按「稽徵機關進行調查或復查時，納稅義務人應提示有關各種證明所得額之
    帳簿、文據；其未提示者，稽徵機關得依查得之資料或同業利潤標準，核定其所
    得額。」、「納稅義務人已依本法規定辦理結算申報，但對依本法規定應申報課
    稅之所得額有漏報或短報情事者，處以所漏稅額兩倍以下之罰鍰。」為所得稅法
    第八十三條、第一百十條第一項所明定。本件上訴人經通知未提示進貨之帳簿、
    文據，為原審認定之事實，是則被上訴人對於查扣之總分類帳一冊、發票存根二
    十本、傳票與憑證三本及李文鑫事務所內部手稿等資料已可核對上訴人之收入、
    成本及費用，依前揭所得稅法第八十三條之規定，自無按同業利潤標準核定所得
    額之理，從而被上訴人依查得資料核定其所得額，並無違誤。又營利事業所得稅
    查核準則第六條第一項之上限規定，係指所得稅法施行細則第八十一條規定關係
    所得額之一部或關係課稅年度中某一期間之所得額遭逕行決定，方有其適用。本
    件係漏報或短報八十四年度所得額之核定，應依該準則第一百十二條之規定辦理
    。上訴人主張依同準則第六條第一項，配合所得稅法第八十三條之規定，以同業
    利潤標準核定所得額為上限云云，殊無足採。另本件依查得資料，上訴人顯有虛
    報營業成本及費用，漏報所得之違章事證明確，依前開所得稅法第一百十條之規
    定，自難卸免漏報、短報之處罰。財政部賦稅署八十七年七月二十三日台稅一發
    字第八七一九五六一九七號函「研究訂定委託李文鑫集團申報或簽證廠商核課營
    利事業所得稅及違章裁罰作業事宜」會議紀錄，僅為專案處理之簡化原則，尚非
    可逾越所得稅法及其他相關之規定，本件殊無適用該會議結論未取具承諾書免罰
    之餘地。至於上訴人主張同批次相同案件大多撤銷罰鍰乙節，因案件情節各不相
    同，尚難比附援引。原處分依所得稅法第八十三條按查得資料核定所得額，並依
    同法第一百十條規定裁處罰鍰，與本院六十一年判字第七○號、三十九年判字第
    二號判例及平等原則，並無違悖。原審適用上開財政部會議紀錄處理原則（一）
    ，雖欠允洽，然與判決結果不生影響，仍應予以維持。上訴論旨，徒執前詞指摘
    原判決違誤，求予廢棄，為無理由，應予駁回。
據上論結，本件上訴為無理由，爰依行政訴訟法第二百五十五條第一項、第九十八條
第三項前段，判決如主文。
中　　華　　民　　國　　九十三　　　年　　　九　　　　月　　　九　　　　日
                    最 高 行 政 法 院  第 三 庭
                                審 判 長 法  官　　　廖　政　雄
                                         法  官      吳  錦  龍
                                         法  官　　　林　清　祥
                                         法  官　　　鍾　耀　光
                                         法  官　　　姜　仁　脩
右  正  本  證  明  與  原  本  無  異
　　　　　　　　　　　　　　　　　　　　 法院書記官　張　雅　琴
中　　華　　民　　國　　九十三　　　年　　　九　　　　月　　　十　　　　日
